臺灣彰化地方法院交通事件裁定       100年度交聲字第1369號
原處分機關  交通部公路總局臺中區監理所彰化監理站
受處分人即
異  議  人  伍天註
上列異議人即受處分人因違反道路交通管理處罰條例事件，對於
交通部公路總局臺中區監理所彰化監理站於民國100年11月8日所
為之處分（原處分案號：彰監四字第裁64-I00000000號）聲明異
議，本院裁定如下：
   主  文
異議駁回。
   理  由
一原處分機關略以：異議人即受處分人伍天註（下稱異議人）於
  民國（下同）100年11月3日10時7分許，駕駛車牌號碼A7-4508
  號自小客貨車，在彰化縣金馬路忠孝國小前，因「未依駕駛執
  照之持照條件駕車（限駕自排車）」違規，為彰化縣警察局交
  通隊員警以其有違反道路交通管理處罰條例第21條第1項第9款
  規定之行為，掣開違反道路交通管理事件通知單（單號：彰警
  交字第I00000000號）舉發。原處分機關經查異議人違規屬實
  ，遂於100年11月8日以彰監四字第裁64-I00000000號裁決書，
  裁處異議人罰鍰新臺幣（下同）6000元，於法應無不合等語。
二異議意旨略以：原處分機關裁罰6000元罰鍰過重，爰依法聲明
  異議，請求鈞院減輕罰鍰等語。
三按汽車駕駛人，有左列情形之一者，處6000元以上12000元以
  下罰鍰，並當場禁止其駕駛：(九)未依駕駛執照之持照條件規
  定駕車者，道路交通管理處罰條例第21條第1項第9款定有明文
  。次按汽車駕駛執照為駕駛汽車之許可憑證，由駕駛人向公路
  監理機關申請登記考驗合格後發給之；汽車駕駛人應依駕駛執
  照所載之持照條件駕車，道路交通安全規則第50條及第61條之
  1第1款亦分別訂有明文。
四經查，異議人就其所持有之駕駛執照之持照條件為限駕駛自動
  排檔車，卻於上開時間、地點駕駛手動排檔車之事實並不爭執
  ，惟辯稱原處分機關裁罰6000元罰鍰太重等語。然按司法院大
  法官會議釋字第511號解釋：「為加強道路交通管理，維護交
  通秩序，確保道路交通安全，道路交通管理處罰條例對違反該
  條例之行為定有各項行政罰。同條例第9條第1項規定應受罰鍰
  處罰之行為人接獲違反道路交通管理事件通知單後，得於15日
  內逕依各該條款罰鍰最低額，自動繳納結案。依同條例第92條
  授權訂定之違反道路交通管理事件統一裁罰標準及處理細則第
  41 條第1項及48條第1項僅係就上開意旨為具體細節之規定，
  並未逾越母法之授權，與法律保留原則亦無違背，就此部分與
  司法院釋字第423號解釋所涉聲請事件尚屬有間。至上開細則
  第41 條第2項規定，行為人逾指定應到案日期後到案，另同細
  則第44條第1項規定違反道路交通管理事件行為人未依規定自
  動繳納罰鍰或未依規定到案聽候裁決者，處罰機關一律依標準
  表規定之金額處以罰鍰，此屬法律授權主管機關就裁罰事宜所
  訂定之裁量基準，其罰鍰之額度並未逾越法律明定得裁罰之上
  限，且寓有避免各行政機關於相同事件恣意為不同裁罰之功能
  ，亦非法所不許。上開細則於憲法保障人民財產權之意旨並無
  牴觸」，是以，除行政機關行使裁量權之過程或結果，有逾越
  權限或濫用權力之情形，應以違法論者外，本於權力分立原則
  ，法院基本上應尊重行政機關之裁量決定而作有限之司法審查
  （臺灣高等法院100年度交抗字第466號裁定可值參照）。從而
  本件異議人既對其有因「未依駕駛執照之持照條件」違規乙節
  並不爭執，則原處分機關依違反道路交通管理事件統一裁罰標
  準及處理細則第44條第1項規定，依「違反道路交通管理事件
  統一裁罰基準表」裁處罰鍰6000元，核其罰鍰之額度並未逾越
  母法，即道路交通管理處罰條例第21條第1項第9款明定得裁罰
  之最低額即為6000元，且寓有避免各行政機關於相同事件恣意
  為不同裁罰之功能，非法所不許，此為前揭解釋所揭櫫，則原
  處分機關據上開規定嗣後對異議人裁處6000元之裁罰處分，其
  適用法律並未逾越權限或濫用權力而有違法之情事，是本件聲
  明異議並無理由，應予駁回。惟倘異議人有因經濟狀況無法一
  次完納罰鍰之情形者，尚得依違反道路交通管理事件統一裁罰
  基準表及處理細則第60條之規定，敘明理由向原處分機關申請
  分期繳納，附此敘明。
五據上論斷，應依道路交通管理處罰條例第87條第2項，道路交
  通事件處理辦法第18條，裁定如主文。
中    華    民    國    100   年    11    月    30    日
                            交通法庭  法  官  張鶴齡
以上正本證明與原本無異。
如不服本裁定，應於裁定送達後五日內向本院提出抗告狀(須附
繕本 )。
中    華    民    國   100    年    11    月    30    日
                                      書記官  許淑琴